最高法院刑事判決                              八十七年度台上字第一六五四號
    上  訴  人  甲○○
    選任辯護人  田平安律師
右上訴人因重利案件，不服台灣高等法院高雄分院中華民國八十六年十二月二十四日
第二審判決（八十六年度上訴字第二五一○號，起訴案號：台灣高雄地方法院檢察署
八十六年度偵字第一○三九五號），提起上訴，本院判決如左：
    主  文
上訴駁回。
    理  由
按刑事訴訟法第三百七十七條規定：上訴於第三審法院，非以判決違背法令為理由，
不得為之。是提起第三審上訴，應以原判決違背法令為理由，係屬法定要件；且必須
依據卷內資料為具體之指摘，並足據以辨認原判決已具備違背法令之形式，始屬相當
。又依同法第三百八十條規定，訴訟程序上之瑕疵，除為當然違背法令者外，其顯然
於判決無影響者，亦不得執為適法之第三審上訴理由。本件原判決維持第一審論處上
訴人常業重利罪刑之判決，駁回上訴人在原審之上訴，上訴人提起第三審上訴之意旨
略稱：(一)、上訴人僅係經友介紹放款與區區四人，所得利息尚須給付上手金主，不足
恃以為生，原判決論以常業重利，不無查證未盡及理由不備之違法。(二)、上訴人在警
訊並未承認刊登報紙廣告以從事重利業務，而係供述自民國八十六年四月十日起承租
高雄市○○○路六十三號十樓九室經營借款重利，且借款人陳呂秀根、鄒梅英於偵審
中俱稱係經友介紹而向上訴人借款，原判決竟認定上訴人自八十六年三月起在報紙刊
登廣告，於上址經營放款重利事業等情，不無證據上理由矛盾之違誤。(三)、第一審共
同被告即上訴人之弟翁天賜（按已經判決無罪確定）在警訊供稱號碼「000000
000」之行動電話機具係其所有，原判決竟就第一審認定係屬上訴人所有供犯罪所
用之物而予宣告沒收之判決，予以維持，亦有查證未盡之違法。(四)、證人即借款人陳
呂秀根在檢察官偵查中供稱其向上訴人借款二萬元（新台幣，下同）、利息五分、每
個月付息云云，衡諸社會習慣，難謂重利，足見該證人於警訊所供「借二萬元，十天
一期，每期利息五千元」有瑕疵，原判決予以採納，有違證據法則。經查：一所謂常
業犯，只須實施某犯罪行為，習以為常，以為生活事業，即足成立，並不以犯該罪之
所得確足恃以維生為必要。原判決依憑上訴人在警訊自承於案發前除從事重利放款事
業外，無其他職業，及證人即借款人鄒梅英、伍和慶、林黃秀雲、陳呂秀根在警訊一
致供證因急迫需款，見報紙廣告、依上開行動電話號碼與上訴人聯絡，向之借款，遭
取月息六十七點五分至至七十五分之重利等證據，本於推理作用，認定上訴人應成立
常業重利罪，形式上並不足據以辨認原判決已具備查證未盡及理由不備之違法。二如
上所述，原判決既已明其認定上訴人之行為應成立常業重利罪所憑之證據及理由，
縱令在犯罪時、地、方式方面，卷證上顯示有如上訴意旨(二)所述之差異，或原判決對
上訴意旨(四)所引陳呂秀根在檢察官偵查中之供證情形未加說明，亦顯然於原判決維持
第一審判決論罪處刑部分無影響；又上訴人既於警訊及檢察官偵訊時坦承前開行動電
話係其所有用以與借款人聯絡之物，核與上開證人在警訊供證情節相符，原判決憑以
維持第一審判決依刑法第三十八條第一項第二款予以沒收之宣示，從形式上觀察，亦
無違背法令之可言，縱令對翁天賜偶在警訊供稱該電話屬其所有一節未加說明，亦顯
然於原判決該部分無影響。是上訴意旨(二)、(三)、(四)俱不足資為適法之第三審上訴理由
。綜上所述，本件上訴應從程序上予以駁回。
據上論結，應依刑事訴訟法第三百九十五條前段，判決如主文。
中      華      民      國    八十七    年      五      月     十三     日
                              最高法院刑事第四庭
                                  審判長法官  莊  來  成
                                        法官  曾  有  田
                                        法官  呂  潮  澤
                                        法官  林  永  茂
                                        法官  王  德  雲
      右正本證明與原本無異
                                              書  記  官
中      華      民      國    八十七    年      五      月     十八     日
